【裁判字號】    99,簡上,499
【裁判日期】    991231
【裁判案由】    給付買賣價金
【裁判全文】
臺灣臺北地方法院民事判決             99年度簡上字第499號
上  訴  人  虹華科技股份有限公司
法定代理人  周淑卿
訴訟代理人  周錦昌
被  上訴人  立大誠營造工程有限公司
法定代理人  黃添丁
訴訟代理人  王天送
上列當事人間請求給付承攬報酬事件，上訴人對於中華民國99年
7月5日本院新店簡易庭99年度店簡字第211 號第一審判決提起上
訴，經本院於99年12月17日言詞辯論終結，判決如下：
    主      文
原判決關於駁回上訴人下列第二項之訴暨該部分假執行之宣告，
並訴訟費用之裁判均廢棄。
被上訴人應再給付上訴人新臺幣捌萬肆仟伍佰貳拾玖元，及自民
國九十九年一月十九日起至清償日止，按年息百分之五計算之利
息。
第一、二審訴訟費用由被上訴人負擔。
    事實及理由
一上訴人主張：
  (一)伊於97年10月13日與被上訴人簽訂工程發包合約書，約定由
    伊向被上訴人承攬臺北市松山區民權國民小學（下稱民權國
    小）校園改善工程中之「廣播暨教學視訊改善工程」，約定
    工程款為新臺幣（下同）300 萬元（含稅），伊已依約完工
    ，被上訴人卻僅給付伊工程款285 萬元，爰依兩造間之承攬
    契約，請求被上訴人給付短付之工程款15萬元並加計法定遲
    延利息等語。
  (二)原判決命被上訴人給付上訴人65,471元，及自98年1 月10日
    起至清償日止按年息百分之5 計算之利息，並駁回上訴人其
    餘請求，上訴人對敗訴部分聲明不服，提起本件上訴（就被
    上訴人敗訴部分，被上訴人未聲明不服，已告確定），並聲
    明：1.原判決不利於上訴人之部分廢棄。2.被上訴人應再給
    付上訴人84,529元，及自起訴狀繕本送達翌日起至清償日止
    ，按年息百分之5 計算之利息。
二被上訴人則抗辯：伊與上訴人共同向民權國小投標，標得該校
  之校園改善工程，由伊為代表人與民權國小締約，兩造既為共
  同投標人，針對此校園改善工程所須支出之勞安、品管、保險
  等費用，即應共同分攤，此筆費用應自上訴人施作「廣播暨教
  學視訊改善工程」得受領之工程款300 萬元（含稅）中扣除。
  上訴人依約應分攤之勞安、品管、保險費用計153,860 元，伊
  以15萬元計算，故伊僅須支付上訴人285萬元。伊業於98年1月
  29日付訖該筆款項，並未短付工程款等語。並聲明為：上訴駁
  回。
三兩造不爭執之事項：
  (一)民權國小於97年8月4日針對校園改善工程（含全校廣播及教
    學視訊改善工程、第一期校舍安全及粉刷工程、普通教室環
    境改造工程、無障礙環境改善工程、莊敬樓和力行樓屋頂房
    漏隔熱整修工程）公開招標，其投標須知補充規定第6 條針
    對投標資格及應備條件規定為：「凡經政府登記合格，持有
    營業登記證且未受停權處分之丙級營造業以上，另需有協同
    廠商其營業項目需有電器類或電腦類等，但仍以營造廠為代
    表人…」等語。
  (二)被上訴人以上訴人為協同廠商，針對前開工程為投標，並於
    97年8 月18日得標，嗣由被上訴人與民權國小針對此工程簽
    訂工程合約書，約定工程總價為813 萬元。
  (三)上訴人於97年10月13日與被上訴人簽訂工程發包合約書（見
    支付命令卷第6-16頁），約定由上訴人向被上訴人承攬前開
    校園改善工程中之「廣播暨教學視訊改善工程」，工程款為
    300萬元（含稅）。上訴人已依約完工，被上訴人於98年1月
    9 日給付上訴人工程款285萬元（見支付命令卷第4頁），餘
    款迄未給付。
四得心證之理由：
  (一)上訴人起訴主張其向被上訴人承包民權國小校園改善工程中
    之「廣播暨教學視訊改善工程」，雙方議定工程款為300 萬
    元（含稅），其已依約完工，被上訴人卻僅給付部分工程款
    285 萬元等情，業據提出工程發包合約書、統一發票及存摺
    影本為證（見支付命令卷第3-4頁、第6-16 頁），另有民權
    國小採購結算驗收證明書在卷足憑（見原審卷第19頁）。被
    上訴人對僅給付上訴人285 萬元工程款一節並不爭執，惟辯
    稱：兩造為系爭校園改善工程之共同承攬人，依約應按施工
    比例平均分攤勞安等費用，上訴人應分攤之勞安等費用為15
    萬元，應自工程款中扣除等語。經查：
    1.被上訴人主張兩造為系爭校園改善工程之共同承攬人，乃
      以上訴人曾提供資料予其參與投標為據，惟細觀系爭校園
      改善工程之投標須知補充規定，其中對於「投標資格及應
      備條件」係規定：「凡經政府登記合格，持有營業登記證
      且未受停權處分之丙級營造業以上，另需有協同廠商其營
      業項目需有電器類或電腦類等，但仍以營造廠為代表人」
      等語，已明揭欲參與系爭工程之投標者，須為營造業者，
      惟該營造業須以營業項目含電器類或電腦類之業者為協同
      廠商。查被上訴人為營造業者（見支付命令卷第20頁），
      為符合前開投標資格，乃覓得營業項目含電器類之上訴人
      為協同廠商（見支付命令卷第18頁），由上訴人提供相關
      資料予被上訴人參與投標，嗣並順利得標。惟於被上訴人
      得標後，其乃另與上訴人簽訂工程發包合約書，約定由上
      訴人施作系爭校園改善工程中之「廣播暨教學視訊改善工
      程」。被上訴人另陳稱：系爭校園改善工程施工過程中，
      上訴人只負責作音響系統工程，被上訴人負責作土木系統
      工程，兩者互不干預，被上訴人並未將勞安等費用之相關
      資料提供給上訴人看等語（見本院卷第48頁），是由兩造
      之合作關係而言，上訴人僅負責提供資料予被上訴人參與
      投標，並未支付押標金及履約保證金等費用，被上訴人則
      於得標後將系爭校園改善工程中之「廣播暨教學視訊改善
      工程」發包予上訴人施作，兩造對於各自應施作之工程，
      乃各自獨立施工，亦無應分攤盈虧之約定，足證兩造並非
      以對等之地位，共同且協力施作系爭校園改善工程，此核
      與實務上共同承攬人應共同施工、分攤盈虧之慣例有別。
      況兩造簽訂之工程發包合約書第11條亦明文約定，被上訴
      人及業主（即民權國小）所派主持工程師，有監督工程及
      指示上訴人之權，足見兩造之地位並不對等，此與實務上
      共同承攬人係共同向業主負責之慣例亦有出入，是上訴人
      之地位，實與被上訴人之下包商無異，並無與被上訴人比
      例分攤勞安等費用之義務，被上訴人以前詞置辯，難認與
      事實相符，並不足取。
    2.證人即介紹兩造合作之沈福靈雖到庭證稱：其開設千輝實
      業有限公司（下稱千輝公司）作水電工程，當初找上訴人
      共同合作去投標系爭校園改善工程，講好上訴人可實拿
      300 萬元含稅；當初並未提及上訴人應負擔勞安等費用，
      按照慣例，共同投標的話，此筆費用應按照工程款比例去
      分攤等語（見本院卷第34- 35頁）。惟本件上訴人僅提供
      資料予被上訴人投標，其與被上訴人並非「共同」向民權
      國小投標，業經本院依職權向民權國小調閱投標資料查明
      ，是證人沈福靈所稱分攤勞安等費用之工程慣例，於本件
      是否有適用餘地，即有疑義。況沈福靈另證稱：後來千輝
      公司因時間無法配合放棄投標，就介紹上訴人與被上訴人
      談合作之事，後來兩造之合作方式是他們自己談的，內容
      其並不知情等語（見本院卷第34頁），亦證沈福靈對兩造
      商定之合作方式並不知情，是由沈福靈之證詞，亦不足以
      作成有利被上訴人之認定，併予指明。
    3.被上訴人雖另辯稱：依據兩造所簽訂之工程發包合約書所
      附明細表，其內明確記載上訴人應負擔勞安等費用84,529
      元，其有權自應付工程款中將之扣除等語（見本院卷第35
      頁）。然前開明細表，係將被上訴人應給付予上訴人之
      300 萬元工程款分項列計，是記載於該明細表內之款項，
      核屬被上訴人應給付予上訴人之款項，被上訴人竟以該明
      細表內記載之勞安等費用84,529元，作為其可自300 萬元
      工程款中扣款之依據，至屬無稽。更有甚者，針對上訴人
      應負擔之勞安等費用數額，被上訴人於原審主張應為15萬
      元（見原審卷第17-18 頁），於本院審理中則改口稱應為
      84,529元，其前後主張互異，適足以反面推論兩造於締約
      時對上訴人應分攤之勞安等費用之數額並未明確約定，若
      謂兩造為共同承攬人，上訴人有分攤勞安等費用之義務，
      兩造卻未於締約時對此數額或比例明文約定，顯與常理相
      違，尤證被上訴人此部分主張悖於常情，要非可採。
  (二)綜上所述，被上訴人將系爭校園改善工程中之「廣播暨教學
    視訊改善工程」分包予上訴人承攬，依約應給付上訴人工程
    款300萬元（含稅），惟其僅給付其中之285萬元，準此，上
    訴人依兩造間之承攬契約，請求被上訴人給付短少之工程款
    15萬元，並加計法定遲延利息，即屬有據。原審僅判命被上
    訴人給付65,471元，及自98年1 月10日起至清償日止按年息
    百分之5之利息，就其餘84,529 元及法定遲延利息部分，為
    上訴人敗訴之判決，尚有未洽，上訴意旨指摘原判決此部分
    不當，求予廢棄改判，為有理由，爰由本院予以廢棄，改判
    如主文第2 項所示。
  (三)本件事證已明，兩造其餘攻擊防禦方法及舉證，經本院審酌
    後，認與判決結果無影響，爰不另一一論述，併予敘明。
五據上論結，本件上訴為有理由。依民事訴訟法第436條之1第3
  項、第450條、第78條，判決如主文。
中    華    民    國    99    年    12    月    31    日
                 民事第七庭    審判長法  官  陶亞琴
                                     法  官  蘇嘉豐
                                     法  官  陳婷玉
以上正本係照原本作成
本判決不得上訴
中    華    民    國    99    年    12    月    31    日
                                     書記官  吳鸝稻

司法院資訊處製作；財團法人民間司法改革基金會備份。
